最　高　行　政　法　院　裁　定　　　　　　　　　九十三年度裁字第一四九一號
　　抗　告　人　甲○○
　　訴訟代理人　吳國輝律師
右抗告人因與相對人宜蘭縣羅東地政事務所間有關土地事務事件，對於中華民國九十
二年八月十三日臺北高等行政法院九十二年度訴字第二一五○號裁定提起抗告，本院
裁定如左︰
　　主  文
抗告駁回。
抗告訴訟費用由抗告人負擔。
　　理  由
一、本件抗告人於原審提起行政訴訟略謂：相對人將抗告人所有坐落宜蘭縣三星鄉○
    ○段八○○、八○六、八一二、八一二之二號等四筆非都市土地之使用地類別，
    錯誤編定為農牧用地，抗告人乃於民國九十一年七月三十一日向相對人申請更正
    使用地類別為甲種建築用地。惟相對人竟將本件申請案視為以往之陳情案件，以
    九十一年八月五日羅地四用字第○九一○○○八○八九函覆將依相關陳情案件處
    理作業要點不予處理，嗣經抗告人去函要求應依行政訴訟法之規定為正式准駁之
    處分，相對人始以九十一年八月二十一日羅地四用字第○九一○○○八六三五號
    函否准更正編定之申請，抗告人不服，提起訴願，遭訴願機關以上開二件函文為
    重複處置，非行政處分而決定不受理，抗告人乃提起本件行政訴訟，請求撤銷原
    處分與訴願決定，並命相對人將抗告人所有上開四筆非都市土地之使用地類別，
    由原登記之農牧用地更正登記為甲種建築用地等語。
二、原裁定係以：相對人於九十一年八月五日以羅地四用字第○九一○○○八○八九
    函覆抗告人之內容，略謂：「說明：．．．二查本案土地編定疑義，迭經台端多
    次陳情，經宜蘭縣政府八十七年一月十三日以八六府地用字第一五五三八三號函
    及本所亦分別以八十八年九月七日八八羅地四用字第八一四五號及八十九年五月
    四日八九羅地四用字第四二三○號函明確函覆台端在案 (詳如附件)。另依據『
    行政院暨所屬各機關處理人民陳情案件要點﹄第十四點暨『宜蘭縣政府加強人民
    陳情案件管制作業要點』第十五點第一項第二款規定，同一事由，經予適當處理
    並以明確答覆二次後，而仍一再陳情者，不予處理。是本案台端倘未依規定檢附
    有關證明文件再次陳情，本所將依上揭規定辦理。」等語，係說明抗告人上開申
    請事項，相對人前已多次函覆及敘明其後續處理方式，並非對抗告人之請求另有
    准駁，要不因該項說明或敘述，而對抗告人權益發生具體之法律上效果，自非行
    政處分甚明。而相對人九十一年八月二十一日羅地四用字第○九一○○○八六三
    五號函覆內容，則再次表明抗告人所有上開土地係屬農地重劃區內之農田，應依
    照「實施都市計畫以外地區建築物管理辦法」實施建築管理，倘於使用編定結果
    公告前興建建物並領有建造執照者，應於建築完成取得使用執照始為合法建物，
    抗告人所附之建築工程勘驗報告書不能視為實施建築管理地區建物之合法證明文
    件，自不得據以辦理更正編定，及相對人前開九十一年八月五日以羅地四用字第
    ○九一○○○八○八九號函檢送之附件，即為歷來處理抗告人上開申請事項之行
    政處分表示等語，雖有拒絕抗告人申請之意思，惟究其性質，係就同一事件，重
    申維持原確定處分之意思，為不具行政處分性質之重複處置，自亦不生法律上之
    效果。抗告人對相對人之上開二函提起訴願，均非法之所許，訴願決定以上開二
    函均非屬行政處分，不予受理，即無不合。抗告人復對之提起行政訴訟，顯非合
    法等情為由，予以駁回。
三、抗告論旨略謂：查宜蘭縣政府所引用相對人八十八年九月七日及八十九年五月四
    日函之內容，其結論皆為「仍請台端檢附符合．．．規定之證明文件，再行申辦
    更正編定」，故本次九十一年七月三十一日抗告人正式檢具前述諸多證明文件申
    請更正編定。當然屬單獨之正式申請案。然相對人竟未全盤斟酌申請書上所附之
    所有各項證明文件是否合法，即予否准處分，而宜蘭縣政府及原審未查陳情案與
    申請案處理之不同，而認定相對人是與處理以前陳情案為相同處理，而認為是「
    重複處置」，而認定為非行政處分，皆屬違誤，應予撤銷等語。
四、本院按系爭土地係屬「農地重劃區」農田，宜蘭縣政府八十七年一月十三日以八
    六府地用字第一五五三八號函即明確函復抗告人：「．．．依『實施都市計畫以
    外地區建築物管理辦法』之規定領有建造執照逾期作廢，如欲建築應重新依『實
    施區域計畫地區建築管理辦法』規定辦理。經查本案土地上建物係屬本縣七十三
    年辦理非都市土地使用編定公告當時施工中之建物，雖領有建造執照，並經鄉鎮
    公所證明已依法完成基礎工程，惟本案建造執照逾期既已作廢，其鄉鎮公所已於
    勘驗日期完成基礎工程，自不能視為現仍屬有效之證明文件。是本案仍請台端檢
    附符合『臺灣省非都市土地使用編定時建築管理要點』規定之證明文件，再行申
    辦更正編定。」相對人依規定分別於八十八年九月七日八八羅地四用字第八一四
    五號函及八十九年五月四日八九羅地四用字第四二三○號函予以明確函復抗告人
    應憑使用執照辦理，惟抗告人自始至終未提出現仍屬有效之證明文件（使用執照
    ），仍執前詞，嗣於九十一年七月三十一日再度提出申請，相對人以九十一年八
    月五日羅地四用字第○九一○○○八○八九號及九十一年八月二十一日羅地四用
    字第○九一○○○八六三五號函分別予以函復，核其內容係重申維持原確定處分
    之意思，自非行政處分。抗告意旨仍執前詞，指摘原裁定違誤，為無理由，應予
    駁回。
五、依行政訴訟法第一百零四條、民事訴訟法第九十五條、第七十八條，裁定如主文
    。
中　　華　　民　　國　　九十三　　　年　　　十一　　　月　　二十五　　　日
                    最 高 行 政 法 院  第 三 庭
                                審 判 長 法  官　　　廖　政　雄
                                         法  官      高  啟  燦
                                         法  官　　　林　清　祥
                                         法  官　　　鍾　耀　光
                                         法  官　　　姜　仁　脩
右  正  本  證  明  與  原  本  無  異
　　　　　　　　　　　　　　　　　　　　 法院書記官　張　雅　琴
中　　華　　民　　國　　九十三　　　年　　　十一　　　月　　二十五　　　日
